【裁判字號】    90,重上更(三),230
【裁判日期】    901221
【裁判案由】    殺人未遂
【裁判全文】
臺灣高等法院刑事判決                        九十年度重上更(三)字第二三號
    上  訴  人
    即  被  告  甲○○
    選任辯護人  洪貴參律師
右上訴人因殺人未遂案件，不服台灣板橋地方法院八十四年度訴字第一一０九號，中
華民國八十四年六月七日第一審判決（起訴案號：台灣板橋地方法院檢察署八十四年
度偵字第六一二四號）提起上訴，經判決後，由最高法院第三次發回更審，本院判決
如左：
    主  文
原判決關於甲○○部分撤銷。
甲○○共同殺人未遂，處有期徒刑伍年。
扣案之比利時製ＢＲＯＷＮＩＮＧ口徑九ＭＭ之制式半自動手槍壹支（含彈匣壹個）
沒收。
    事  實
一、甲○○於民國八十四年三月十五日凌晨零時至一時許，與梁大駿（業經本院於八
    十四年十一月十六日以八十四年度上訴字第五一四二號判處有期徒刑玖年確定在
    案，並經執行後假釋）及綽號「黑龍」「保川」「陳慶豪」（音譯）之不詳真實
    姓名成年男子，同至台北縣永和市○○路一０二號天王星ＫＴＶ聚會喝酒作樂，
因不滿坐小姐之服務態度，而與該店經理發生爭執，甲○○乃與梁大駿謀議掀
    翻該店內之桌子洩怒並欲對該店開槍示威，二人謀議既定，甲○○、梁大駿隨即
    在該店內掀翻桌子後（毀損部分未據告訴），旋於當日四時三十分許結帳離去，
    甲○○即駕駛「保川」所有不詳車牌號碼之自小客車，內載梁大駿及綽號「黑龍
    」「保川」「陳慶豪」等人，前往台北縣深坑鄉文山保齡球館，梁大駿下車取出
    一年前得自謝文斌（已死亡）而意圖供自己犯罪之用而非法持有可供軍用之比利
    時製白朗寧（ＢＲＯＷＮＩＮＧ）口徑九ＭＭ制式半自動手槍（槍枝管制編號0
    000000000號）乙枝（含彈匣乙個）及可供軍用之上開手槍用之子彈三
    發（槍擊用掉二發，鑑驗單位試射乙發），梁大駿取出上開槍彈後，甲○○即駕
    駛不詳車號之自用小客車，梁大駿乘坐於該車之右前座，綽號「保川」「黑龍」
    及「陳慶豪」者則坐於後座，於同日凌晨四時五十五分許返回上址一樓店門外，
    甲○○乃減速慢行並維持引擎發動，甲○○與梁大駿二人明知持槍朝店內射擊，
    有射中店內人員致死之可能，渠二人雖有此認識，仍執意開槍示威，渠二人乃基
    於不確定之殺人犯意之聯絡，由坐於右前座之梁大駿持上開槍彈對著上開天王星
    ＫＴＶ一樓店內連續射擊二槍，適巧該店之服務生乙○○正在一樓店內欲走出店
    門準備將垃圾攜至福和橋下丟棄，因而打中乙○○之左下胸與左上腹間之要害及
    右手掌，致乙○○受有左下胸及左上腹貫通性槍彈傷合併左胸第八、九、十肋骨
    折、血氣胸、腹內出血、左肺橫膈及脾臟破裂，右手第二、三、四指貫通性槍彈
    傷合併發放性指骨及指關節骨折及循環障礙，經該店職員發現及時送醫始免於死
    。梁大駿於行兇後，由甲○○開車載其一同逃離現場，嗣於八十四年四月六日十
    七時許，甲○○向警方投案，經警於同日二十二時四十分，在台北縣深坑鄉深坑
    子九巷二之一號查獲梁大駿，並扣得梁大駿未經許可無故持有之比利時製ＢＲＯ
    ＷＮＩＮＧ白朗寧口徑九厘米制式半自動手槍乙支（含彈匣乙個）、九厘米口徑
    制式子彈乙顆（已由鑑驗單位試射）。
二、 案經台北縣警察局永和分局報請台灣板橋地方法院檢察署檢察官偵查起訴。
    理  由
一、訊據上訴人即被告甲○○矢口否認右揭犯行，辯稱伊是冤枉的，伊當時不知道梁
    大駿有槍，伊不知他為何開槍，伊跟他不熟云云。經查：
  (一)被告於八十四年四月六日警訊中供稱：當時共有伊和陳慶豪、「黑龍」、「大
    Ｂ」（即梁大駿）、「保川」等五人，在天王星ＫＴＶ喝酒，因店內服務品質不
    佳，大Ｂ始提議翻桌及向該店開槍示威；四時三十分付帳離開，．．因心有不甘
    ，「大Ｂ」始叫伊駕「保川」之車，前載「大Ｂ」，後乘「保川」、「黑龍」、
    陳慶豪，約四時五十五分折返該店門口，由「大Ｂ」提議並向該店開兩槍後，駕
    車逃逸（詳見偵查卷第十頁）。八十四年四月七日警訊中供稱：．．由伊開「
    寶川」之小自客車載梁大駿、「保川」、「黑龍」、陳慶豪等人至文山保齡球館
    ，梁大駿藏槍處起槍後，折返天王星ＫＴＶ，向店內開了兩槍，由梁大駿動手（
    詳見偵查卷第十一頁）。八十四年五月二十四日在原審供稱：是梁大駿叫伊慢
    慢開車（詳見原審卷第十五頁）。八十七年一月十六日在本院前審供稱：當時
    因不滿坐小姐之服務態度，梁大駿有與經理爭吵（詳見更一審卷第二十頁）。
    九十年六月二十六日在本院前審供稱：伊當時不知梁大駿之姓名，只知他叫「
    大Ｂ」（詳見更二審卷第一四七頁）。
  (二)共犯梁大駿於八十四年四月六日警訊中供稱：因為店裡小姐及服務生服務不週
    ，才由伊與甲○○起頭翻桌．．離開該店後，伊主動向開車的甲○○說開到文山
    保齡球館，伊去取槍，取好後就由伊帶在身上，再回天王星ＫＴＶ，開了兩槍，
    沒有想到竟打傷服務生（詳見偵查卷第四頁）。八十四年四月十五日偵查中供
    稱：甲○○說有槍，要去示威，我們只是對空鳴槍，不知傷到人了（詳見偵查卷
    第五十二頁）。八十四年五月二十四日在原審供稱：甲○○開車．．甲○○與
    伊有示威的心態；伊是斜四十五度，朝天空射擊，伊開了二槍（詳見原審卷第十
    三頁反面、十四頁）。
  (三)證人江靜雅即案發當日天王星ＫＴＶ之會計於警訊中證稱：大約凌晨四點多，Ａ
    八桌之客人因喝酒不高興即掀桌，要離去而到櫃檯欲付帳時，有位客人綽號「亦
    哥」叫他不要付，並說「等一下我們還會再來，你們這些服務生小心點，不要在
    外面讓我碰到」等語，說完就離去．．他們約四點五十分左右駕駛自小客車返回
    ，經過店門口時剛好服務生乙○○外出倒垃圾，被他們槍擊二槍等語（詳見聲監
    字第九四號卷第十九頁、二十頁）。
  (四)證人莊陳諺即天王星ＫＴＶ服務生於偵查中證稱：伊當時與乙○○走到門口，剛
    好有一輛車經過，對店門口射二槍（詳見偵查卷第五十四頁反面）。
  (五)被害人乙○○於警訊中指稱：當時伊正出門要倒垃圾，突然兩聲槍響，然後伊就
    中槍了（詳見偵查卷第十四頁）。再被害人係被打中左下胸與左上腹間之要害及
    右手掌，致被害人受有左下胸及左上腹貫通性槍彈傷合併左胸第八、九、十肋骨
    折、血氣胸、腹內出血、左肺橫膈及脾臟破裂，右手第二、三、四指貫通性槍彈
    傷合併發放性指骨及指關節骨折及循環障礙，此有慶生醫院之診斷證明書在卷（
    見偵查卷第十五頁反面）。
  (六)扣案之槍彈經送內政部警政署刑事警察局鑑驗結果，手槍一枝，係比利時製ＢＲ
    ＯＷＮＩＮＧ口徑九ＭＭ之制式半自動手槍，具有六條右旋來復線，槍枝號碼為
    二四五ＮＸ六０一二０，機械性能良好，認具殺傷力，子彈壹顆，認係口徑九Ｍ
    Ｍ制式子彈，經實際試射，可擊發，認具殺傷力，試射彈頭與送鑑乙○○被槍擊
    案之彈頭來復線特徵紋痕相吻合，認係同壹枝槍所擊發，有該局八十四年三月二
    十一日刑鑑字第五八六六五號、八十四年四月十七日刑鑑字第六０八四五號鑑驗
    通知書各一紙在卷可稽，且該槍彈可供軍用，亦有聯合勤務總司令部生產署九十
    年六月十二日（九○）寀流字第四七三三號函可參（見偵查卷第六十頁、六十一
    頁、更二審卷第一一一頁）。
  (七)綜上：依被告及共犯梁大駿右揭供詞，並參酌證人江靜雅、莊陳諺右揭證詞及被
    害人之指述，可見被告當日應係與共犯梁大駿及友人「保川」、「黑龍」、陳慶
    豪一同到天王星ＫＴＶ飲酒作樂，嗣因不滿該店之服務態度，被告乃與共犯梁大
    駿謀議掀桌洩怒並欲對該店開槍示威，二人謀議既定，隨即掀翻該店之桌子後，
    即由被告駕駛自「保川」所有之自小客車，載共犯梁大駿及友人「保川」、「黑
    龍」、陳慶豪等人，前往文山保齡球館取出梁大駿所藏置之槍、彈後，立即折回
    天王星ＫＴＶ，被告駕駛自小客車經過天王星ＫＴＶ一樓店門口時，即放慢車速
    以利梁大駿開槍示威，梁大駿即持槍朝天王星ＫＴＶ一樓店門口往店內連續射擊
    二槍，因而擊中適巧在該店內正欲到店外倒垃圾之服務生乙○○。按持槍朝店內
    射擊，有可能會擊中店內之人員，應為被告及梁大駿所明知，而店內之人員若遭
    子彈擊中，有可能產生死亡之結果，亦應為被告與梁大駿所明知，渠二人竟謀議
    由被告駕駛自小客車，而由梁大駿坐在自小客車內右前座持槍朝天王星ＫＴＶ一
    樓店門口往店內射擊，準此，足徵天王星ＫＴＶ店內若有人因而被擊中致死，並
    不違背渠二人之本意，是被告與梁大駿間，應有殺人之不確定故意。又被告既與
    同案梁大駿有事先謀議，又載送同案梁大駿去下手實施殺人之犯罪行為，被告自
    難解免其應負共同正犯之責。至梁大駿所述之對空鳴槍或以四十五度朝天空射擊
    云云，顯係飾卸之詞。蓋若係對空鳴槍或以四十五度朝天空射擊，豈會二槍均打
    中被害人。另案發時同車之「黑龍」等三人，雖經同案梁大駿於警訊中指稱該三
    人明知持槍報復，惟並無積極證據足資證明該三人有共犯之謀議，自難遽論彼等
    三人亦有參與本件犯行。綜合上述各節，顯見被告所辯，要屬事後卸責之詞，不
    足採信。本件事證明確，被告犯行堪以認定，自應依法論科。
二、核被告所為，係犯刑法第二百七十一條第二項、第一項之殺人未遂罪、第一百八
    十七條意圖供自己犯罪之用而持有軍用子彈罪及修正前槍彈藥刀械管制條例第
    七條第四項之罪，按被告行為後槍彈藥刀械管制條例於八十六年十一月二十四
    日、九十年十一月十四日修正公布，依八十六年十一月二十四日修正前之槍彈
    藥刀械管制條例第十三條之一規定「犯本條例之罪，其他法律有較重處罰之規定
    者，從其規定」，而刑法第一百八十七條意圖供自己犯罪之用而持有軍用子彈罪
    之法定本刑為五年以下有期徒刑，較八十六年十一月二十四日修正前之槍彈藥
    刀械管制條例第十一條第三項未經許可無故持有彈藥罪之法定本刑為三年以下有
    期徒刑為重，自應適用刑法第一百八十七條意圖供自己犯罪之用而持有軍用子彈
    罪，其後槍彈藥刀械管制條例就上開之槍、彈罪提高其刑度，新舊法比較結果
    ，以八十六年十一月二十四日修正前之舊法有利於被告，故適用依八十六年十一
    月二十四日修正前之舊法，被告與同案梁大駿間，彼此有犯意之聯絡，皆為共同
    正犯，被告一行為而同時觸犯八十六年十一月二十四日修正前槍彈藥刀械管制
    條例第七條第四項之罪及刑法第一百八十七條意圖供自己犯罪之用而持有軍用子
    彈罪為想像競合犯，應依刑法第五十五條之規定，從一重之修正前槍彈藥刀械
    管制條例第七條第四項未經許可無故持有手槍罪處斷，其未經許可無故持有手槍
    與殺人未遂罪間有方法結果之牽連關係，應依牽連犯之規定，從一重之殺人未遂
    罪處斷。被告已著手殺人犯罪行為之實行而不遂，為未遂犯，依法減輕其刑。
三、原審據以論罪科刑固非無見，惟被告與同案梁大駿間，對於上開犯行，有犯意之
    聯絡，行為之分擔，為共同正犯，公訴人認被告為幫助犯已有未洽，原審未予深
    究仍論以幫助犯，認事用法，尚有未合。再前開新舊法，原審未及比較，亦有未
    洽。被告上訴意旨仍執陳詞，空言否認犯行，雖不足取。惟原審判決既有前揭之
    可議，自應由本院將此部分撤銷改判。爰審酌被告與梁大駿有犯意之聯絡，既不
    勸阻梁大駿之行為，又開車載其前往取槍、開槍、逃逸及其品行、素行、犯罪之
    動機、目的、方法、結果、所生危害、犯後態度等一切情狀，量處有期徒刑伍年
    。扣案之比利時製ＢＲＯＷＮＩＮＧ口徑九ＭＭ之制式半自動手槍一支（含彈匣
    一個）係違禁物，應沒收。至扣案之九ＭＭ口徑制式子彈乙顆，因已由鑑驗單位
    試射滅失不存在，另二顆因梁大駿射擊後均不存在，均不再宣告沒收。
四、被告於本院前審突然說警訊被刑求（詳見更二審卷第四十五頁），惟被何警員刑
    求及如何刑求，均無具體事證，且觀其警訊筆錄係其自行到案說明，其亦表明其
    母親在場，不用再請辯護人到場，有其筆錄可稽（詳見偵查卷第十一頁反面），
    其於本院前審突然說被警方刑求，既無具體事證，又觀其係自行到案說明且其母
    親在場，其所為之隨意指控，自無可採，併此敘明。
五、被告經合法傳喚，無正當理由，於審判期日不到庭，爰不待其陳述，逕行判決。
據上論結，應依刑事訴訟法第三百六十九條第一項前段、第三百六十四條、第三百七
十一條、第二百九十九條第一項前段，修正前槍彈藥刀械管制條例第七條第四項，
刑法第二十八條、第一百八十七條、第二百七十一條第二項、第一項、第五十五條、
第二十六條前段、第二條第一項但書、第三十八條第一項第一款，判決如主文。
本案經檢察官張啟彬到庭執行職務。
中    華    民    國    九十    年      十二        月      二十一      日
                              臺灣高等法院刑事第二十四庭
                                  審判長法  官  陳  貽  男
                                        法  官  李  世  貴
                                        法  官  陳  憲  裕
右正本證明與原本無異。
如不服本判決應於收受送達後十日內向本院提出上訴書狀，其未敘述上訴之理由者並
得於提起上訴後十日內向本院補提理由書（均須按他造當事人之人數附繕本）。
                                        書記官  劉  育  妃
中    華    民    國      九十    年      十二      月       二十一     日
附錄本案論罪科刑法條：
刑法第二百七十一條第一項：
                  第二項：
殺人者，處死刑、無期徒刑或十年以上有期徒刑。
前項之未遂犯罰之。
八十六年十一月二十四日修正前
槍砲彈藥刀械管制條例第七條第四項：
未經許可，無故持有、寄藏或意圖販賣而陳列第一項及第二項所列槍砲之一者，處一
年以上七年以下有期徒刑。
第一項至第三項之未遂犯罰之。


司法院資訊處製作；財團法人民間司法改革基金會備份。
